臺灣板橋地方法院刑事判決　　　　　　　　　　　　九十二年度易字第二四二四號
　　公　訴　人　臺灣板橋地方法院檢察署檢察官
　　被　　　告　丁○○　?男　.
　　　　　　　　　　　　?住臺.
　　　　　　　　　　　　?
　　　　　??　戊○○○
?
　?
　　　　　??　丙○○　?男　.
　　　　　　　　　　　　?住臺.
　　　　　　　　　　　　?
　　右三人共同?李永然律師
　　選任辯護人　鍾元珧律師
　　被　　　告　己○○　?男　.
　　　　　　　　　　　　?住臺.
　　　　　　　　　　　　?
右列被告因傷害等案件，經檢察官提起公訴（九十二年度偵字第一二三０、一三八五
、二四三０號），本院判決如左：
    主  文
丁○○公然侮辱人，處拘役貳拾日，如易科罰金，以佰元折算壹日。
戊○○○連續公然侮辱人，處拘役肆拾日，如易科罰金，以佰元折算壹日。又傷害
人之身體，處拘役貳拾伍日，如易科罰金，以佰元折算壹日。應執行拘役伍拾伍日
，如易科罰金，以佰元折算壹日。
己○○連續公然侮辱人，處拘役肆拾日，如易科罰金，以佰元折算壹日。又以加害
生命、身體之事恐嚇他人，致生危害於安全，處拘役伍拾日，如易科罰金，以佰元
折算壹日。應執行拘役捌拾日，如易科罰金，以佰元折算壹日。
丙○○無罪。
    事  實
一、丁○○因債務糾紛，於如附表編號一所示之時、地，在不特定人或多數人得共見
    共聞之場所，以「垃圾里長」、「骯髒里長」、「你娘ＧＹ」（均為臺語發音）
    等語辱罵庚○○，而公然侮辱之。
二、戊○○○因債務糾紛，竟基於公然侮辱之概括犯意，連續於如附表編號一至五所
    示之時、地，在不特定人或多數人得共見共聞之場所，以「垃圾里長」、「骯髒
    里長」、「骯髒鬼」、「ＧＹ里長」、「騙吃騙穿」（均為臺語發音）等語辱罵
    庚○○（編號五部分並手持擴音器），而公然侮辱之。並另基於傷害之犯意，於
    如附表編號四所示之時、地，在庚○○出門與之理論時，掌摑庚○○左臉，使庚○○受有左臉頰紅腫五乘五公分之傷害。
三、己○○有過失致死、傷害及妨害自由等前科，其亦因債務糾紛，基於公然侮辱之
    概括犯意，連續於如附表編號一至三所示之時、地，在不特定人或多數人得共見
    共聞之場所，以「垃圾里長」、「骯髒里長」、「幹你娘」及「幹你老母ＧＹ」
    （均為臺語發音）等語辱罵庚○○，而公然侮辱之。並因其於如附表編號三所示
    之時、地，遭辛○○於樓上以水潑灑，而當場另基於恐嚇之犯意，向辛○○恫稱
    ：「我要給你放炮、要給你開花」、「你給我潑水，我絕對給你放炮」等語，而
    以此加害生命、身體之事恐嚇辛○○，致生危害於辛○○之安全。
四、案經庚○○告訴及訴由臺北縣政府警察局新莊分局報請臺灣板橋地方法院檢察署
    檢察官偵查起訴。
    理  由
壹、證據能力部分：
一、按證人於審判外之陳述，除法律有規定者外，不得作為證據，不論民國九十二年
    一月十四日修正前之刑事訴訟法第一百五十九條、修正後之同法第一百五十九條
    第一項，均有相同規定。又證人應命具結，前揭修正前之刑事訴訟法第一百八十
    六條前段，修正後之同條第一項前段亦均定有明文，是證人應具結而未命具結時
    ，其證言即屬違背法定程序所取得之證據，應無證據能力，除最高法院三十四年
    上字第八二四號判例、八十七年度臺上字第二○二一號判決意旨可資參照外，前
    揭修正後刑事訴訟法第一百五十八條之三亦加以明定。又所謂告訴人係指依刑事
    訴訟法之規定提出合法告訴之人，僅屬一程序上之身分或地位，就實體上之被告
    犯罪事實而言，並非獨立之證據方法，如欲就其親身所見聞之事項陳述時，性質
    上即屬於證人，自應受前述規定之拘束，當無疑義。是本件證人即告訴人庚○○
    、證人壬○○、陳慶村於警訊中之證述，係屬證人於審判外之陳述，而告訴人庚○○於偵查中所為之證述，並未具結，揆諸前揭說明，不論該部分之刑事程序係
    於前揭刑事訴訟法修正前後，上開證人所述部分，均無證據能力，合先敘明。
二、證人壬○○、辛○○、陳慶村、詹朱素霞於偵查中向檢察官所為之證述，均經具
    結，即合於法定程序。雖被告方面以上開證人於偵查中所述未經反對詰問為由，
    認構成顯不可信之情況，故無證據能力云云，惟按刑事訴訟法第一百五十九條之
    一在九十二年一月十四日之增訂理由第三點中業已敘明，雖於偵查中未予被告反
    對詰問，對於被告之防禦權有所妨礙，然現階段實務運作時，偵查中檢察官向被
    告以外之人所取得之陳述，原則上均能遵守法律規定，不致違法取供，可信性極
    高，為兼顧理論與實務，爰於該條第二項增訂被告以外之人於偵查中向檢察官所
    為之陳述，除顯有不可信之情況外，得為證據等語，是被告所稱之證人未經反對
    詰問，在立法理由中已經加以審酌，仍認證人於偵查中向檢察官所為之陳述，具
    有證據能力，故「證人未經反對詰問」此一事由顯然並不構成顯不可信之情況甚
    明；況且證人於偵查中縱使未經反對詰問，然於審判中並未剝奪被告聲請該名證
    人進行交互詰問之權利，是對被告防禦權之影響亦屬輕微。此外，被告復未能提
    出上開證人在偵查中所述有何其他顯不可信之情況，揆諸刑事訴訟法第一百五十
    九條之一第二項規定，上開證人於偵查中向檢察官所述，自有證據能力，要屬當
    然。
貳、有罪部分：
一、訊據被告丁○○、戊○○○及己○○雖均坦承於如附表編號一至三及編號五所示
    之時、地在場，被告戊○○○並坦承於如附表編號四所示之時、地在場，且如附
    表編號一至五所示之地點均為不特定人或多數人得共見共聞之場所，惟均矢口否
??認有何前揭公然侮辱、傷害及恐嚇之犯行，被告丁○○辯稱：如附表編號一所示
    之時、地，其雖有到場，但未遇見告訴人庚○○，僅遇見其夫壬○○即離去，故
    並無以前揭語句公然侮辱告訴人云云；被告戊○○○辯稱：其並未以前揭語句公
    然侮辱告訴人，亦未於如附表編號四所示之時、地掌摑告訴人，或係因告訴人先
    以手毆打伊肚子，伊基於正當防衛以手撥開時不慎觸及告訴人之臉部云云；被告
    己○○則辯稱：伊並未以前揭語句公然侮辱告訴人，亦未於如附表編號三所示之
    時、地，以前揭語句恐嚇被害人辛○○，縱使有向辛○○恫稱該語，亦係因辛○○潑水下來，伊一時氣憤而說，事實上也沒有去做云云。然查：
  (一)被告丁○○、戊○○○及己○○等三人於如附表編號一所示之時、地，以「垃圾
    里長」、「骯髒里長」、「ＧＹ里長」等前揭語詞辱罵告訴人之事實，業據證人
    即告訴人庚○○於本院審理中、證人即其夫壬○○於偵查及本院審理中指述甚詳
    ，核與當時一同參加里長就職典禮之證人許鴻麟於偵查中證述上開被告三人辱罵
    三字經、被告戊○○○並辱罵「骯髒鬼」之情節相符（參見九十二年度偵字第一
    三八五號偵查卷第三十二頁背面、第三十九頁背面），被告己○○亦坦承當場確
    實有見到許鴻麟等語（參見本院九十三年十月七日審判筆錄第三十四頁）。按被
    告雖均稱當時係前往催討債務，然當時該處將舉行里長就職典禮，被告丁○○等
    三人亦非不知告訴人之住處，如欲催討債務，自可前往其住處或其他適宜商討債
    務之地方，詎渠等竟前往新莊市公所各工作人員、相關民意代表及里長聚集之典
    禮上催討，顯然目的在於鬧場而使告訴人難堪，至為灼然，佐以後述如附表編號
    二、三及五所示時、地，經告訴人以錄音或錄影方式紀錄之現場實況（詳後述）
    ，確實被告戊○○○、己○○等人催討債務時均口出惡言等情觀之，渠等既已存
    心鬧場，催討債務時復均口無遮攔、迭出惡言，衡情當場亦以前揭惡語辱罵告訴
    人之可能性甚高，是證人庚○○、壬○○、許鴻麟前揭所述，應屬可採。另被告
    丁○○雖又辯稱當時其並未見到告訴人云云，然證人庚○○、壬○○、許鴻麟均
    已證稱目睹被告丁○○以前揭言詞辱罵告訴人，業如前述，且被告丁○○與其他
    人前往現場之目的即在於鬧場使告訴人難堪，其他人既均見到告訴人，衡情被告
    丁○○殊無單獨在外之理，故其所辯尚非可採。據此，被告丁○○、戊○○○及
    己○○於如附表編號一所示之時、地，均有以前揭語詞辱罵告訴人之犯行，堪以
    認定。
  (二)被告戊○○○、己○○均坦承有於如附表編號二所示之時、地在場，而證人辛○○業已於本院審理中證稱，被告戊○○○當場辱罵「垃圾里長」，其他被告辱罵
    「幹你娘」等穢語，證人庚○○亦稱被告等人辱罵「骯髒里長」、「垃圾里長」
    等語（均參見本院九十三年十月七日審判筆錄），另當時在場之證人陳慶村、詹
    朱素霞復於偵查中證稱當時被告己○○等人一直罵，己○○並一直大聲一直「幹
    」等語（參見九十二年度偵字第一二三０號偵查卷第三十二頁）。而告訴人所提
    錄音帶，經本院當庭勘驗結果，雖然背景雜音太大，無法聽清楚全部內容，但確
    實有女聲以臺語辱罵「骯髒里長」，其音近似被告戊○○○，另有男聲以臺語辱
    罵「你懶叫啦」等語，其音近似被告己○○，有本院九十三年三月十日勘驗筆錄
    乙份在卷可參，顯見確實有人情緒激動，以惡言辱罵庚○○，足證前揭證人所證
    不虛，應堪採信。此外，復有現場照片五幀附於九十一年度他字第三０八三號偵
    查卷內可稽（第五至七頁），是被告戊○○○及己○○於如附表編號二所示之時
    、地，均有以前揭語詞辱罵庚○○之犯行，亦堪認定。
  (三)被告戊○○○、己○○均坦承有於如附表編號三所示之時、地在場，證人壬○○
    、辛○○於本院審理中均證稱被告等人又踢門、又罵人等語（參見本院前揭審判
    筆錄）。而告訴人所提現場錄音帶二卷中，經本院當庭勘驗後，確實有男聲以臺
    語辱罵「幹你老母ＧＹ」、「骯髒里長」、「垃圾里長」等語，其音近似被告己○○，被告己○○則稱忘記是否有講等語；另有女聲以臺語辱罵「騙吃騙穿」、
    「做里長那麼囂張」、「里長是我們的奴才耶」等語，其音近似被告戊○○○，
    有本院前揭勘驗筆錄乙份附卷可稽，亦足證前揭證人所述堪以採信。此外，復有
    由社區監視器所翻拍之照片五幀附於九十一年度他字第三０八三號偵查卷內可稽
    （第八至十二頁），是被告戊○○○及己○○於如附表編號三所示之時、地，均
    有以前揭語詞辱罵告訴人之犯行，堪予認定。
  (四)另就被告己○○於如附表編號三所示之時、地，向辛○○恫稱：「妳給我潑水，
    我絕對給妳放砲」等語之事實，業據證人辛○○、壬○○於本院審理中指述甚詳
    ，核與證人陳慶村於偵查中所述之情節相符。而上開錄音帶中，亦確實有近似被
    告己○○之男聲口出「我明天要給他放炮，要搞他開花：：你明天下來我要給你
    放炮，要給你開花」、「給我潑水，他女兒，你ＧＹ，你爸己○○把你帶去：：
    放炮」、「你給我潑水，我絕對給你放炮」等語，有卷附前揭本院勘驗筆錄可稽
    ，其中該男聲業已自承自己為「你爸己○○」，顯然即為被告己○○所恫嚇甚明
    ；況依前後文觀之，該名男子係因突遭證人辛○○潑水而一時氣憤，出言恫嚇，
    被告己○○既自承當時曾遭辛○○潑水，是該出言恫嚇者，自為被告己○○，至
    為灼然。另證人辛○○業已陳稱其遭恐嚇後「當場就哭出來了，因為我不知道他
    們後來會對我做什麼行為」等語（參見前揭本院審判筆錄），是其所恫嚇之語句
    ，業已危害證人辛○○生命、身體之安全，使其十分恐懼，要無疑義，是被告己○○恐嚇部分之犯行，亦堪認定。
  (五)被告戊○○○坦承有於如附表編號四所示之時、地在場，而告訴人所提錄音帶，
    經本院當庭勘驗結果，確有音似被告戊○○○之女聲以臺語辱罵「ＧＹ里長」、
    「骯髒」、「垃圾里長」等語，而當日晚間之監視器攝得畫面中，亦可見告訴人
    門外之眾人情緒激動，與門內出來之人發生爭執，有前揭本院勘驗筆錄在卷可按
    ，參以前述(二)、(三)及後述(七)部分，被告戊○○○與告訴人發生口角衝突時，均以
    相同語句辱罵，及被告戊○○○另稱當時告訴人毆打其腹部等衝突場面觀之，衡
    情被告戊○○○確實有以前揭語句辱罵庚○○，堪以認定。
  (六)被告戊○○○於如附表編號四所示之時、地掌摑告訴人成傷之事實，業據證人即
    告訴人庚○○於本院審理中證述甚詳，並有行政院衛生署臺北醫院診斷證明書乙
    份附卷可稽。被告戊○○○坦承當時與告訴人發生爭執，但辯稱係因告訴人先用
    手毆打其腹部，其用手揮開時或因正當防衛不慎觸及告訴人臉部云云；然查縱使
    告訴人先用手毆打被告戊○○○腹部，然若被告戊○○○係基於正當防衛之意思
    以手揮開，衡情其揮擊之部位應為腹部或胸部前方，以被告戊○○○與庚○○均
    為一般中年婦女之身高而言，不可能揮擊至告訴人之臉部，是其辯稱係以防衛之
    意思出手揮開，顯非可採，其係因遭庚○○毆擊後，出於報復之心態而掌摑傷害
    庚○○，較符情理，是被告戊○○○此部分傷害之犯行，事證明確，亦堪認定。
  (七)被告戊○○○坦承有於如附表編號五所示之時、地在場，告訴人所提現場拍攝之
    光碟一片，經本院當庭勘驗結果，檔案○○○九一中，被告戊○○○亦確實手持
    擴音器辱罵：「骯髒里長，欠錢不還，中和里里長庚○○欠錢不還，大家來看喔
??，夫妻欠錢不還啦，欠錢不還啦，拿錢來還啦，骯髒查某。」、「骯髒里長，垃
??圾里長」等語，雖其辯稱當時告訴人在收垃圾，所以稱其為垃圾里長云云，然按
??以垃圾稱呼他人具有貶抑他人之意思，此為眾所皆知之事實，況參以前揭如附表
??編號二、四之時、地，告訴人當時並未進行資源回收業務，被告戊○○○亦以相
??同之「骯髒里長，垃圾里長」用語辱罵可知，被告戊○○○顯然係以上開語句公
??然辱罵告訴人，而非單純形容告訴人當時所執行之職務甚明，是其所辯洵不足採
??。此外，復有由攝影機攝得畫面所列印之照片六紙附於九十一年度他字第三０八
    三號偵查卷內可稽（第十八至二十三頁），被告戊○○○此部分公然侮辱之犯行
??，洵堪認定。
  (八)證人甲○○雖證稱被告丁○○、戊○○○於如附表編號一、二、五所示之時、地
    ，並未以前揭語句辱罵告訴人云云，然依前述於如附表編號五所示時、地拍攝之
    光碟內容觀之，證人甲○○係與被告丁○○、戊○○○一同向告訴人催討債務，
    且本身亦對告訴人口出「瘋女人」、「骯髒里長」等惡言（參見前揭本院勘驗筆
    錄，檔案○○○八○）；另該光碟中被告戊○○○確實有以「骯髒里長，垃圾里
    長」用語辱罵告訴人，業如前述，與證人甲○○前揭所述顯有出入，足徵證人甲○○所證無非係偏頗維護被告丁○○、戊○○○之詞，不可採信。又證人乙○○
    雖證稱於如附表編號二、四所示之時、地，並未見到被告等人辱罵告訴人，亦未
    見到被告戊○○○毆打告訴人等語，然其亦自稱當時僅係經過告訴人家門口（以
    上證人所述均參見本院前揭審判筆錄），即未全程在場，是其所述僅能證明其經
    過當時未見到，並不足以證明被告等人確實未為前述行為甚明，是上述二位證人
    所證，並無法為有利於被告等人之認定，至為灼然。
  (九)據此，本案事證明確，被告丁○○公然侮辱之犯行，被告戊○○○連續公然侮辱
    及傷害之犯行，被告己○○連續公然侮辱及恐嚇之犯行，均堪以認定。至被告己○○雖另要求與告訴人進行測謊，然按測謊之鑑驗，係就受測人對相關事項之詢
    答，對應其神經、呼吸、心跳等反應而判斷，其鑑驗結果有時亦因受測人之生理
    、心理因素而受影響，該鑑驗結果僅可為審判之參考，不能作為判斷之唯一依據
    ，本院認被告己○○所涉前揭公然侮辱及恐嚇犯行，除有前述證人之證言外，並
    有錄音帶及攝影光碟之內容可資佐證，事證已臻明確，即無再進行測謊鑑驗之必
    要，附此敘明。
二、核被告丁○○所為，係犯刑法第三百零九條第一項之公然侮辱罪；被告戊○○○
    所為，係犯刑法第二百七十七條第一項之傷害罪及同法第三百零九條第一項之公
    然侮辱罪；被告己○○所為，則係犯刑法第三百零五條之恐嚇安全罪及同法第三
    百零九條第一項之公然侮辱罪。被告戊○○○、己○○所犯上開二罪間犯意各別
    ，行為互殊，應予分論併罰。又被告戊○○○、己○○多次公然侮辱之犯行，均
    時間緊接、方法相同，所犯係構成要件相同之罪名，顯係基於概括犯意反覆為之
    ，均為連續犯，應依刑法第五十六條之規定論以一罪，並均加重其刑。另公訴人
    雖認被告等人係基於共同正犯之犯意聯絡，而為前揭公然侮辱之行為，然按當時
    被告等人或有鬧場、討債及使告訴人難堪之犯意聯絡，然渠等可得使用之方法有
    許多種，縱使係以謾罵告訴人之方式為之，所用以謾罵之語句，往往依個人之用
    語習慣、當時情境以及告訴人及其家人當時之反應而定，一般並無事先商討謀議
    罵人用語之必要，且用以謾罵之語句亦未必均達到侮辱及貶抑告訴人人格、名譽
    之程度復無其他積極證據可認被告等人就用以謾罵告訴人之用語事前有犯意聯絡
    ，是公訴人認被告等人就公然侮辱之部分具有共同正犯之關係，即有未恰，附此
    敘明。本院爰審酌被告丁○○、戊○○○均無前科，被告己○○則近十餘年亦無
    犯罪紀錄，有臺灣高等法院被告全國前案紀錄表一紙在卷可按，素行尚可，渠等
    係因債務糾紛而口出惡言，被告己○○並因突遭潑水而出言恫嚇，行為固已觸法
    ，但犯罪動機並非惡劣，然於公開場合侮辱及恐嚇被害人，對於被害人之名譽及
    心理造成一定之影響，告訴人庚○○所受傷勢非重，犯罪手段及犯罪後僅坦承部
    分犯行之態度等一切情狀，分別量處如主文所示之刑，並均諭知易科罰金之折算
    標準，及就被告戊○○○、己○○所犯上開二罪，依刑法第五十一條第六款定其
    應執行之刑，並諭知易科罰金之折算標準，以示懲儆。
、無罪及不另為無罪諭知部分：
一、公訴意旨另以：被告丙○○、丁○○、戊○○○及己○○等四人基於公然侮辱之
    概括犯意聯絡，連續於如附表編號二、三、五所示之時、地，在不特定人或多數
    人得共見共聞之場所，以「垃圾里長」、「骯髒里長」及「幹你娘」（均為臺語
    發音）等語，被告己○○於上開編號五所示之時、地，並以：「里長欠錢不還，
    還說要懶叫來還」等語辱罵告訴人庚○○，因認被告丁○○、丙○○就上開附表
    編號二、三、五部分、被告己○○就上開附表編號五部分，均亦觸犯刑法第三百
    零九條第一項之公然侮辱罪嫌；另就附表編號二部分，當時告訴人正於其住處內
    召開鄰長會議，頒發新任鄰長之鄰長證書而依法執行職務，故此時被告四人當場
    辱罵告訴人之行為，亦涉犯刑法第一百四十條第一項之侮辱公務員罪嫌等語。
二、按犯罪事實應依證據認定之，無證據不得推定其犯罪事實；又不能證明被告犯罪
    者，即應諭知無罪之判決，刑事訴訟法第一百五十四條第二項、第三百零一條第
    一項分別定有明文。次按認定不利於被告之事實，須依積極證據，苟積極證據不
    足為不利於被告事實之認定時，即應為有利於被告之認定，更不必有何有利之證
    據，最高法院三十年度上字第八一六號判例意旨可資參照。
三、本件公訴人認被告等人涉有前揭罪嫌，無非係以前揭證人壬○○、辛○○於偵查
    及審理中，陳慶村、詹朱素霞於偵查中之證言，及告訴人即證人庚○○於本院審
    理中所為之證述，前述現場錄音帶、拍攝光碟、偵查中檢察官及審理中本院之勘
    驗筆錄、現場照片、臺北縣政府九十一年七月二日北府民行字第０九一０四一二
    三六七號函、臺北縣新莊市公所九十二年七月十一日北縣莊民字第０九二００三
    五一九三號函所附新莊市第七屆里長就職里務工作重點說明為主要論據。訊據被
    告四人均堅決否認有何侮辱公務員之犯行，辯稱：如附表編號二所示之時、地，
    告訴人並非在舉行鄰長會議，且當時係告訴人先以廣播挑釁，被告等人方至告訴
    人家門口，主觀上對當時是否舉行鄰長會議並不知情等語；另被告丁○○、丙○○均否認有前揭公然侮辱之犯行，辯稱：渠等與其餘被告並無公然侮辱之犯意聯
    絡，當時僅係一同前去討債，並無法預料其他人會口出何語，而渠等於如附表編
    號二、三、五所示之時、地，並未公然侮辱告訴人等語；被告己○○亦否認於如
    附表編號五所示時、地有公然侮辱告訴人之行為，辯稱：伊從頭到尾都是一個人
    去，只是剛好遇到其他人等語。經查：
  (一)上開檢察官所引證據，僅能證明當時被告等人於如附表編號二、三、五所示之時
    、地均在場，並有人口出前揭惡言而公然侮辱告訴人之事實，然被告等人迭稱渠
    等前往各該案發地點，係基於討債之目的，此部分亦經渠等提出支票及律師信函
    等文件為據，證人即告訴人之夫壬○○亦不否認上開支票為其所親自開立，足證
    被告等人稱雙方有債務糾紛，尚非無據。至於被告等人基於討債之目的及里長選
    舉之恩怨，或有鬧場之意圖，惟查鬧場及討債之方式有許多種，縱使基於謾罵或
    理論之方式欲使告訴人難堪，然個人用以謾罵之語句，往往依其用語習慣、當時
    情境以及告訴人及其家人當時之反應而定，一般並無事先商討謀議罵人用語之必
    要，且用以謾罵之語句亦未必均達到侮辱及貶抑告訴人人格、名譽之程度。本案
    就公然侮辱部分所應審究之重點並非在於被告等人就前往討債、鬧場是否有犯意
    聯絡，而係在於被告等人所用之語句是否在客觀上已達前述侮辱告訴人人格、名
    譽之程度，是如被告等人僅有共同前往討債、鬧場之犯意，就用以謾罵之語句並
    不在犯意聯絡之範圍時，仍難認渠等就公然侮辱之部分成立共同正犯，要屬當然
    。本件依前所述，並無積極證據可認被告等人就用以謾罵告訴人之用語事前即有
    犯意聯絡，尚難認被告等人就公然侮辱之部分具有共同正犯之關係，是各被告即
    無庸為其他被告個人所為之公然侮辱行為負正犯責任，合先敘明。
  (二)就公訴人所指附表編號二、三、及五部分之犯罪事實中，經本院當庭勘驗現場錄
    音帶、攝影光碟之結果，被告丁○○、丙○○僅單純陳述里長即告訴人庚○○欠
    錢，並要大家來看等語，並無渠等以前述惡言辱罵告訴人之內容，有前揭本院勘
    驗筆錄在卷可按；而就附表編號三部分之犯罪事實，證人辛○○亦證稱：「丙○○主要說欠錢不還，罵是另外三人在罵」等語（參見九十二年度偵字第一二三０
    號偵查卷第三十一頁）。至於前揭證人壬○○、辛○○、陳慶村、詹朱素霞於偵
    查或本院審理中所證，均空泛指稱被告等人都有在罵，至於謾罵的內容為何，並
    未明確指出，自難判斷被告丁○○、丙○○所謾罵之語句是否已達侮辱及貶抑告
    訴人人格、名譽之程度，本件即無積極證據證明被告丁○○、丙○○於如附表編
    號二、三、五所示之時、地有公然侮辱告訴人之犯行，至為灼然。
  (三)就公訴人所示附表編號五部分之犯罪事實，經本院當庭勘驗現場拍攝光碟結果，
    被告己○○固確實手持擴音器，大聲嚷嚷：「里長欠錢不還，還說要懶叫來還」
    等語，有本院前揭勘驗筆錄在卷可按（檔案０００九八）。然依其前後文觀之，
    被告己○○係稱：「里長欠人錢說要懶叫來還，來喔，來喔，里長欠錢不還，還
    說要懶叫來還，中和里里民來看喔。」、「里長說欠錢不還，說要拿懶叫來還。
    」等語，亦即其意乃係轉述里長即告訴人所述之語。而告訴人所提附表編號一部
    分即九十一年八月一日晚間之錄音帶內容中，確實有一男聲陳稱：「你拿錢來還
    就沒有錯…你說我懶叫…」，衡情係遭催討債務之一方，應有人先以「懶叫」等
    語回罵被告等人，被告等人方以此為由回罵，故被告丁○○稱證人壬○○先說「
    懶叫還你」等語（參見本院前揭審判筆錄第三十三頁），尚堪採信。是被告己○○前揭語句，既僅係轉述告訴人或其夫壬○○用以回罵之語句，以彰顯告訴人方
    面無還錢之誠意，並非直接以「懶叫」等語侮辱或貶抑告訴人，客觀上尚難認已
    達以言語惡意侮辱之程度，即與公然侮辱罪之構成要件有間，應不成立該罪，當
    無疑義。
  (四)末按刑法第一百四十條第一項前段所定之侮辱公務員罪，並未處罰過失犯，是行
    為人除客觀上須於公務員依法執行職務時，當場侮辱外，對於公務員當時係在依
    法執行職務之事實，主觀上亦應有所認知，方能成立該罪。被告等人均辯稱不知
    當時是否在舉行鄰長會議等語，而依卷附告訴人所提如附表編號二所示時、地之
    相片五幀觀之（參見九十一年度他字第三０八三號偵查卷第五至七頁），當時告
    訴人家中客廳中央擺設數張桌子，連成一長條型，有數位民眾分坐兩側，桌上則
    有數盤水果招待，住處外側上方並懸掛數顆彩球，其下所載字樣為祝賀告訴人高
    票當選里長之意，是於客觀上並無從使人認為當時在舉行鄰長會議之情狀；縱使
    在場之人多為鄰長，且為被告等人所熟知，然按鄰長係由里長所遴選報請鄉鎮市
    公所聘任，於里長選舉時有可能為輔選之幹部，此為目前基層選舉之常態，而當
    日下午方舉行過里長就職典禮（即如附表編號一所示），故客觀上使人誤認告訴
    人與其他在場之鄰長係因慶祝告訴人就職里長而聚會，亦不無可能，被告前揭所
    辯，即非不可採信。據此，縱使當時告訴人確實正在舉行鄰長會議，但並無積極
    證據證明當時被告等人知悉該處正在舉行鄰長會議，揆諸前揭說明，即難認渠等
    所為合致前揭侮辱公務員罪之要件，自不成立該罪。是辯護人聲請函詢臺北縣新
    莊市公所於九十一年八月一日時是否已頒發鄰長證書，即無調查必要，附此敘明
    。
四、綜上所述，本件並無證據證明被告四人就公然侮辱犯行部分有犯意聯絡，亦查無
    其他積極證據足資證明被告四人就附表編號二部分，被告丁○○、丙○○就附表
    編號二、三、五部分，被告己○○就附表編號五部分，有上開公訴人所指之侮辱
    公務員及公然侮辱之犯行，揆諸前揭法條及判例意旨，渠等上開部分之犯罪尚屬
    不能證明，依法本應均諭知無罪之判決，惟被告丁○○、戊○○○、己○○就附
    表編號二部分所涉之侮辱公務員犯行，公訴人認與渠等經起訴之公然侮辱犯行有
    想像競合之裁判上一罪關係；被告丁○○就附表編號二、三、五部分，被告己○○就附表編號五部分所涉之公然侮辱犯行，公訴人認與渠等前揭經起訴且經本院
    論罪科刑之其他公然侮辱犯行有連續犯之裁判上一罪關係，本院爰就上開部分均
    不另為無罪之諭知，僅就被告丙○○所涉上開公然侮辱及侮辱公務員之犯行，依
    法諭知無罪之判決。
據上論斷，應依刑事訴訟法第二百九十九條第一項前段、第三百零一條第一項，刑法
第五十六條、第二百七十七條第一項、第三百零五條、第三百零九條第一項、第五十
一條第六款、第四十一條第一項前段，罰金罰鍰提高標準條例第一條前段、第二條，
判決如主文。
本案經檢察官郭學廉到庭執行職務。
中　　　華　　　民　　　國　　九十三　　年　　　十　　　月　　二十六　　日
                              臺灣板橋地方法院刑事第一庭
                                  審判長法　官   陳  財  旺
                                        法  官   李  幼  妃
                                        法  官   張  紹  省
右正本證明與原本無異。
如不服本判決應於送達後十日內向本院提出上訴狀。
                                        書記官   周  雅  玲
中　　　華　　　民　　　國　　九十三　　年　　　十　　　月　　二十六　　日
附錄本案論罪科刑法條全文：
刑法第二百七十七條第一項
傷害人之身體或健康者，處三年以下有期徒刑，拘役或一千元以下罰金。
刑法第三百零五條
以加害生命、身體、自由、名譽、財產之事，恐嚇他人致生危害於安全者，處二年以
下有期徒刑、拘役或三百元以下罰金。
刑法第三百零九條第一項
公然侮辱人者，處拘役或三百元以下罰金。
附表：
┌──┬───────────┬────────────────────┐
│編號│??時????間      │??? ? 地???????點            │  ?
├──┼───────────┼────────────────────┤
│一、│民國九十一年八月一日?│臺北縣新莊市公所十樓禮堂內（當時即將舉行│
│    │下午二時五十五分許    │里長就職典禮，但尚未開始）              │              ?
├──┼───────────┼────────────────────┤
│二、│民國九十一年八月一日  │臺北縣新莊市○○街四三號一樓即告訴人鄭杏│
│    │晚間                  │種住處門口附近                          │
├──┼───────────┼────────────────────┤
│三、│民國九十一年八月四日  │同右告訴人住處門外                      │
│    │凌晨一時三十分許      │                                        │
├──┼───────────┼────────────────────┤
│四、│民國九十一年八月五日  │同右告訴人住處門外                      │
│    │晚間十時十分許        │                                        │
├──┼───────────┼────────────────────┤
│五、│民國九十一年八月七日  │臺北縣新莊市○○路○段一六七巷口        │
│    │下午五時五十分許      │                                        │
└──┴───────────┴────────────────────┘
